【裁判字號】    98,監,288
【裁判日期】    990423
【裁判案由】    選定監護人
【裁判全文】
臺灣臺北地方法院民事裁定               98年度監字第288號
聲  請  人  乙○○
相  對  人  丙○○
關  係  人  甲○○
上列當事人間聲請指定監護人事件，本院裁定如下：
    主    文
改定乙○○為禁治產人康立（男，民國○○○年○月○日生，身
分證統一編號：Ｚ000000000號）之監護人。
指定甲○○（女，民國○○年○○月○日生，身分證統一編號：
Ｚ000000000號）為會同開具財產清冊之人。
聲請程序費用新臺幣壹仟元由聲請人負擔。
    理    由
一、本件聲請意旨略以：兩造離婚已二十餘年，育有子女康立，
    然因康立自幼即患有腦性麻痺，全身癱瘓、長期使用呼吸器
    ，嗣經本院於民國九十八年五月二十五日以九十八年度禁字
    第一一六號民事裁定宣告為禁治產人，兩造為當時法律所規
    定之法定監護人，然因相對人與聲請人離婚後即沒有聯繫，
    加上相對人不願配合辦理共同監護之登記，致聲請人難以處
    理康立相關事務，爰依法聲請改由聲請人擔任康立之監護人
    ，並指定甲○○為會同開具財產清冊之人等語。
二、按有事實足認監護人不符受監護人之最佳利益，或有顯不適
    任之情事者，法院得依受監護人、四親等內之親屬、檢察官
    、主管機關或其他利害關係人之聲請，改定適當之監護人；
    監護宣告之人應置監護人；法院為監護之宣告時，應依職權
    就配偶、四親等內之親屬、最近一年有同居事實之其他親屬
    、主管機關、社會福利機構或其他適當之人選定一人或數人
    為監護人，並同時指定會同開具財產清冊之人。法院為前項
    選定及指定前，得命主管機關或社會福利機構進行訪視，提
    出調查報告及建議。監護之聲請人或利害關係人亦得提出相
    關資料或證據，供法院斟酌；法院選定監護人時，應依受監
    護宣告之人之最佳利益，優先考量受監護宣告之人之意見，
    審酌一切情狀，並注意下列事項：(一)受監護宣告之人之身心
    狀態與生活及財產狀況。(二)受監護宣告之人與其配偶、子女
    或其他共同生活之人間之情感狀況。(三)監護人之職業、經歷
    、意見及其與受監護宣告之人之利害關係。(四)法人為監護人
    時，其事業之種類與內容，法人及其代表人與受監護宣告之
    人之利害關係，民法第一千一百十三條準用第一千一百零六
    條之一、第一千一百十一條、第一千一百十一條之一分別定
    有明文。
三、經查：(一)聲請人主張之事實，業據提出戶籍謄本、本院九十
    八年度監字第一三四號裁定確定證明書為證，復經本院依職
    權調閱本院九十八年度禁字第一一六號民事卷宗查核屬實，
    且臺北市政府社會局依相對人戶籍地址訪視多次未遇，有該
    局九十九年四月十三日覆函在卷可稽，足信相對人確有不負
    責任，不肯配合辦理康立相關事務之情形；(二)本院函請臺北
    縣政府社會局進行訪視，訪視結果指出：(1)就兩造及受監護
    人互動狀況而言：聲請人與相對人於七十六年間結婚，育有
    康立一人，康立一歲因腦水腫開刀加上感冒感染病毒，導致
    癱瘓需插管治療，相對人因不願面對康立日後照顧問題，於
    七十九年間與聲請人離婚，共有康立之監護權，離婚後康立
    即由聲請人照顧迄今，相對人未再與聲請人有所聯繫，對康
    立亦不聞不問。康立現年二十歲，癱瘓後長期安置於醫院附
    設之呼吸治療中心，照護費用均由聲請人負擔，康立於九十
    八年經法院宣告為禁治產人，康立現安置於板橋蕭中正醫院
    ，聲請人每月不定期會前往醫院探視；(2)就支持系統而言：
    聲請人父親過世多年，母親甲○○現年七十八歲，平日輪流
    居住於聲請人及其手足家中，聲請人手足均已成家，互動關
    係佳，彼此常有往來且多會提供聲請人協助；(3)就經濟能力
    而言：聲請人現年四十九歲，於小吃店工作，月收入約新臺
    幣（下同）一萬六千元並兼職從事直銷，康立領有中低收入
    戶身心障礙生活補助每月四千元，聲請人於九十七年購買現
    住處，每月房貸由聲請人手足共同分擔，故聲請人除房貸外
    無其他債務，聲請人現每月需負擔康立住院養護費用約一萬
    元，聲請人僅表示其經濟狀況尚可支應相關費用；(4)建議：
    康立自出生即由聲請人照顧迄今，相對人與聲請人離婚後，
    與案家皆無往來，亦未探視康立或提供經濟協助，對於康立
    需協助事項多不理睬，也無意願出面協助，康立現長期住院
    ，相關費用由聲請人支出，聲請人並會不定時前往探視，聲
    請人實為康立主要照顧者。聲請人現有固定工作，其收入尚
    可支應生活及康立之醫療支出，且支持系統良好，是聲請人
    實可擔負監護照顧康立之則；而聲請人母親甲○○健康及生
    活自理能力佳，尚具能力會同開具財產清冊等語；(三)本院依
    民法第一千一百十三條準用第一千一百零六條之一、第一千
    一百十一條及第一千一百十一條之一規定，參酌聲請人聲請
    意旨、前揭臺北市政府社會局函、臺北縣政府社會局訪視報
    告書內容，認由聲請人單獨擔任禁治產人康立之監護人為適
    當，另由甲○○為會同開具財產清冊之人為適當，故選定由
    聲請人乙○○擔任康立之監護人，甲○○為會同開具財產清
    冊之人。又聲請人擔任監護人，依民法第一千一百十三條準
    用同法第一千零九十九條之規定，於監護開始時，對於康立
    之財產，應會同甲○○於二個月內開具財產清冊並陳報法院
    ，併此敘明。
四、依非訟事件法第二十一條第一項前段、第二十三條，民事訴
    訟法第八十五條第一項前段，裁定如主文。
中    華    民    國    99    年    4     月    23    日
                          家事法庭法  官  文衍正
以上為正本係照原本作成
如對本裁定抗告須於裁定送達後10日內向本院提出抗告狀，並繳
納抗告費新臺幣1,000元。
中    華    民    國    99    年    4     月    23    日
                                  書記官  陳俐妙

司法院資訊處製作；財團法人民間司法改革基金會備份。
